臺灣臺南地方法院刑事判決　　　　　　　　　　　　　九十年度交易字第五一一號
　　公　訴　人　臺灣台南地方法院檢察署檢察官
　　被　　　告　乙○○
　　選任辯護人　王武忠律師
右列被告因過失傷害案件，經檢察官提起公訴（九十年度偵字第一一九三九號），本
院判決如左：
    主  文
乙○○因過失傷害人，處有期徒刑參月，如易科罰金，以參佰元折算壹日。
    事  實
一、乙○○於民國九十年七月一日下午十三時三十分許，駕駛車牌號碼Ｊ四－七四八
    六號自用小客車，沿台南市○○○路，由南往北方向行駛，途經上開路段與府前
    路之交岔路口時，理應注意汽車行駛時，駕駛人應注意車前狀況，並隨時採取必
    要之安全措施及汽車左轉彎時，轉彎車應讓直行車先行，並應距交岔路口三○公
    尺前顯示方向燈或手勢，行至交岔路口中心處左轉，並不得占用來車道搶先左轉
    。而依當時天候晴、日間自然光線充足、柏油路面、路面乾燥、無缺陷、道路上
    未有任何障礙物、視距復屬良好、號誌動作正常等情形以觀，客觀上亦無不能注
    意之情事，其竟疏於注意車前狀況，貿然通過該路口。適同一時地甲○○騎乘車
    號ＨＰ五－九七九號重型機車，沿台南市○○○路，由北向南方向行駛，亦理應
    注意汽車行駛時，駕駛人應注意車前狀況，並隨時採取必要之安全措施，而依當
    時之情形，又無不能注意之情事，竟亦疏於注意，於通過上開交岔路口時，仍貿
    然前行，未注意車前狀況隨時取應變措施。由於雙方皆有上述過失，避剎皆已不
    及，甲○○之機車遂於路口滑倒，並於向前方滑行時，撞及乙○○之機車。甲○
    ○因之受有「下頷骨骨折、右側踝狀突骨折、顏面股骨折、顏面撕裂傷、腦水腫
    、牙齒脫落二支、斷裂三顆」等傷害。
二、案經甲○○訴由台南市警察局第四分局報請臺灣臺南地方法院檢察署檢察官偵查
    起訴。
    理  由
一、訊據被告乙○○雖坦承有於右述時、地，駕車行經前開路口，並與告訴人甲○○
    所騎乘之機車發生碰撞之事實，然矢口否認有何過失傷害之犯行，辯稱：「告訴
    人不依規定超速行駛快車道」「警方主動通知告訴人提出牙醫師開立之診斷書不
    符常態」「告訴人係不明原因滑倒」等語，是其駕駛行為並無過失云云。
二、經查：被告所為前開犯罪事實，業據告訴人於警訊時及偵審中指訴甚詳，且有台
    南市警察局交通隊製作之道路交通事故調查報告表一紙及交通事故蒐證照片十四
    張在卷足憑，又告訴人因本件車禍而受有如事實欄所載等傷害，復有國立成功大
    學醫學院附設醫院九十年七月三日、同年八月二十九日出具之診斷證明書各一紙
    及該院九十一年一月二十五日（九一）成附醫牙字第○三五○號函所附病歷摘要
    一紙存卷可參。次查：告訴人沿中華西路南向第二直行專用車道，由北向南行駛
    至府前路左轉專用道旁雙黃線前，即距離道路中心線前滑倒留下刮地痕後向前滑
    行始撞擊被告所駕駛之車輛之事實，有前開道路交通事故調查報告表所附現場圖
    可稽，是被告辯稱是告訴人先滑倒後再撞及被告等語，足堪採信。
三、按汽車行駛時，駕駛人應注意車前狀況，並隨時採取必要之安全措施，次按汽車
    左轉彎時，轉彎車應讓直行車先行，並應距交岔路口三○公尺前顯示方向燈或手
    勢，行至交岔路口中心處左轉，並不得占用來車道搶先左轉，道路交通安全規則
    第九十四條第三項、第一百零二條第一項第六款、第四款定，分別定有明文。本
    件被告駕車於道路上行駛，本應注意上開道路交通安全規則，而案發當時，天候
    晴、日間自然光線充足、柏油路面、路面乾燥、無缺陷、道路上未有任何障礙物
    、視距復屬良好、號誌動作正常等情形以觀，復有台南市○○○道路交通事故調
    查報告表一紙載明可考，據此判斷，客觀上亦無不能注意之情事，其竟疏於注意
    車前狀況，貿然於交岔路口中心前即搶先左轉占用來車道，有現場圖及蒐證照片
    可稽。而告訴人於被告前方滑倒，足認係告訴人突見被告搶先左轉避剎不及，行
    車不穩而倒地向前滑行並撞及被告之車輛，難認被告之駕駛行為無過失。
四、次按：在已劃分快慢車道之道路，輕型機器腳踏車應在慢車道行駛，重型機器腳
    踏車依標誌或標線之規定行駛，無標誌標線者，得在快慢車道行駛。但在快車道
    行駛時，除左轉彎外，應行駛於最外側車道，第九十九條第一項第二款，定有明
    文。經查告訴人騎乘者為重型機車，有警訊筆錄可稽，而告訴人行駛於第二直行
    專用道，為最外側快車道，依照前開見解，被告辯稱告訴人違規騎乘快車道云云
    ，不足採信。惟告訴人行駛至交叉路口疏未注意車前狀況仍貿然行駛，此可由告
    訴人撞及被告前留於地面第一段三點六公尺、第二段一公尺之刮地痕可知，顯見
    告訴人未注意車前狀況甚明，其駕駛亦有過失。而被告駕車疏未注意車前狀況，
    占用來車道搶先左轉，本院認為應負肇事主因之責；而告訴人疏未注意車前狀況
    應負本件肇事次因之責。被告之前述過失，既與告訴人之過失，併合而為本件車
    禍肇事之原因，故告訴人之過失或可供做量刑時之斟酌，但被告之刑責則不能因
    此相扺而獲得免除。
五、末查，本件告訴人係因此次車禍而受有如事實欄所載之傷害，故被告之過失駕車
    行為，與告訴人所受之傷害結果間，復具有相當因果關係，是本件事證已甚明確
    ，被告過失傷害之犯行堪予認定。
六、核被告乙○○所為，係犯刑法第二百八十四條第一項前段之普通過失傷害罪。本
    院審酌被告之生活狀況、品行、智識程度、犯罪所生之危險、被告之過失程度、
    告訴人所生之損害，及被告肇事後，未與告訴人就民事損害賠償事宜，達成和解
    告訴人之疏失行為，係本件車禍之肇事次因，而被告之駕駛行為，則為車禍之肇
    事主因等情，及被告犯後仍矯言掩飾犯行，不知悔改等一切情狀，量處如主文所
    示之刑，並諭知易科罰金之折算標準，以資懲儆。
據上論斷，應依刑事訴訟法第二百九十九條第一項前段，刑法第二百八十四條第一項
前段、第四十一條第一項前段，罰金罰鍰提高標準條例第一條前段、第二條，判決如
主文。
中      華      民      國      九十一      年    三      月    十八    日
                                臺灣臺南地方法院交通法庭
                                    法  官  蔡  直  青
右正本證明與原本無異。
如不服本判決，應於判決送達後十日內向本院提出上訴狀( 應附繕本 )。
                                    書記官  孫  鈴  堯
中      華      民      國      九十一      年    三      月    十八    日
附錄本案論罪科刑法條全文：
刑法第二百八十四條第一項（普通過失傷害罪）
因過失傷害人者，處六月以下有期徒刑、拘役或五百元以下罰金，致重傷者，處一年
以下有期徒刑、拘役或五百元以下罰金。
